【裁判字號】    99,司財管,65
【裁判日期】    990826
【裁判案由】    選任失蹤人財產管理人
【裁判全文】
臺灣高雄地方法院民事裁定            99年度司財管字第65號
聲  請  人  乙○○
上列聲請人為失蹤人甲○聲請選任財產管理人事件，本院裁定如
下：
    主  文
選任財政部國有財產局臺灣南區辦事處為失蹤人甲○（男，日據
時期文久三年三月三日【即西元一八六三年三月三日】生）之財
產管理人。
聲請程序費用新臺幣壹仟元由聲請人負擔。
    理  由
一、本件聲請意旨略以：緣聲請人、案外人洪慶與失蹤人甲○為
    坐落高雄縣鳳山市○○段火房口小段315 地號土地（面積13
    6 平方公尺）之共有人，聲請人應有部分為47/72 ，案外人
    洪慶應有部分為1/48，失蹤人甲○應有部分為1/6 。聲請人
    因與案外人洪慶在上開土地之應有部分合計超過2/3 ，欲依
    土地法第34條之1 第1 項規定，將上開土地全部出賣予第三
    人楊仁傑，但依同條第2 項規定須書面通知其他共有人。惟
    查，失蹤人甲○出生於日據時期文久3 年3 月3 日（即西元
    1863年3 月3 日）生，於日據時期明治43年12月3 日（即西
    元1910年12月3 日）為案外人周清誥雇傭，遷入臺南廳小竹
    上里九曲堂七百六十五番地周清誥戶籍地，而於日據時期明
    治44年7 月6 日（即西元1911年7 月6 日）退去。失蹤人甲
    ○本居臺南廳大竹里旗後街四百九番地，但無法查得該地戶
    籍資料，另失蹤人甲○於日據時期昭和2 年7 月8 日（即西
    元1927年7 月8 日）買受上開土地持分1/6 ，土地登記簿記
    載失蹤人甲○地址「鳳山郡鳥松庄埔壹四六番地」，但查
    該戶籍資料並無失蹤人甲○設籍，又上開土地登記謄本記載
    「登記日期：民國36年9 月24日，所有權人：甲○，住址：
    高雄縣鳳山市，權利範圍：六分之一」，其登記地址不完整
    。綜上，查無失蹤人甲○之死亡除戶謄本，又甲○為日據時
    期臺灣人，當時戶籍資料亦不完整，且其親人有無不明，聲
    請人為上開土地共有人，為利害關係人，為合法處分上開共
    有土地，爰依非訟事件法第109 條規定，狀請鈞院為失蹤人
    甲○選任財產管理人等語。
二、按失蹤人失蹤後，未受死亡宣告前，其財產之管理，依非訟
    事件法之規定，民法第10條定有明文。次按「失蹤人未置財
    產管理人者，其財產管理人依下列順序定之：(一)配偶。(二)父
    母。(三)成年子女。(四)與失蹤人同居之祖父母。(五)家長。」、
    「不能依前項規定定財產管理人時，法院得因利害關係人或
    檢察官之聲請，選任財產管理人。」，非訟事件法第109 條
    第1 項、第2 項分別定有明文。復按依民法第8 條規定可知
    ，失蹤人失蹤屆滿一定年限後，利害關係人或檢察官即得聲
    請為死亡宣告，及民法第1185條規定，無繼承人承認繼承，
    其遺產於清償債權，並交付遺贈物後，如有賸餘，歸屬國庫
    。
三、經查：(一)聲請人主張首揭之事實，業據其提土地登記謄本、
    不動產買賣契約書、日據時期土地登記簿、日據時期戶籍資
    料為證為證，且經本院查詢結果，並無失蹤人甲○之死亡宣
    告事件，該人仍屬失蹤人之身分，且欠缺非訟事件法第109
    條第1 項規定之法定財產管理人，從而聲請人主張該人名下
    土地應有部分無法處分，必須選任失蹤人財產管理人加以管
    理，足堪信為真實。(二)鑑於將來若利害關係人或檢察官聲請
    對失蹤人甲○為死亡宣告成立，若無該人之繼承人承認繼承
    ，其遺產於清償債權，並交付遺贈物後，如有賸餘，歸屬國
    庫，從而國有財產局對失蹤人之財產具有期待利益，又本院
    函詢財政部國有財產局臺灣南區辦事處是否願意擔任失蹤人
    甲○之財產管理人，經覆函「查本案係共有人為處分共有財
    產而聲請選任失蹤人財產管理人，本處願意擔任本案財產管
    理人」等語，有該處99年8 月2 日台財產南接字第09900120
    60號覆函1 紙附卷可稽，爰選任財政部國有財產局臺灣南區
    辦事處為失蹤人甲○之財產管理人。
四、依非訟事件法第21條第1 項前段，第24條第1 項，裁定如主
    文。
五、如對本裁定抗告，須於裁定送達後10日之不變期間內，向本
    院提出抗告狀，並繳納抗告費用新臺幣1,000 元。
中    華    民    國    99    年    8     月    26    日
                  家事法庭  司法事務官

司法院資訊處製作；財團法人民間司法改革基金會備份。
